【裁判字號】    89,自,31
【裁判日期】    890406
【裁判案由】    誣告
【裁判全文】
臺灣彰化地方法院刑事判決                            八十九年度自字第三一號
    自  訴  人  陳明元
                陳蔡秀美
    被      告  甲○○
右列被告因誣告案件，經自訴人提起自訴，本院判決如左：
    主  文
甲○○無罪。
    理  由
一、自訴意旨略以：自訴人陳明元及陳蔡秀美受被告甲○○與其妹白文卿、妹夫陳錫
    煌及林陳錫英等人先行散布流言，並以詐術損害信用，故為保護合法利益及自衛
    ，而張貼大字報以表清白及抗議，免遭流言誤導致損害信用及名譽，詎料被告竟
    以自訴人等「公然名譽侮辱、誹謗及意圖不良捏造不實是非、混淆視聽、惡意指
    摘、詆毀」為由提出自訴，顯有扭曲事實，以虛偽陳述陷害自訴人等受刑事或懲
    戒處分之誣告意圖，因認被告所為涉有誣告罪嫌云云。
二、按犯罪事實應依證據認定之，無證據不得推定其犯罪事實；又不能證明被告犯罪
    者，應諭知無罪之判決，刑事訴訟法第一百五十四條、第三百零一條第一項前段
    分別定有明文。次按誣告罪之成立，須其申告內容完全出於憑空造，若所告尚
    非全然無因，祗因缺乏積極證明致被誣告之人不受訴追處罰者尚難遽以誣告論罪
    ；又誣告罪之成立，以意圖他人受刑事處分虛構事實而向該管公務員申告為其要
    件，故其所訴事實，雖不能證明係屬實在，而在積極方面尚無證據證明其確係故
    意虛構者，仍不能遽以誣告罪論處（最高法院四十三年度台上字第二五一號及四
    十六年度台上字第九二七號判例參照）。
三、訊據被告甲○○堅決否認涉有前開犯行，辯稱被告等人確於八十八年四月二十二
    日張貼大字報於其所購得之建物上，且內容述及毀損名譽之事，方提出公然侮辱
    及誹謗之自訴，並未虛構事實，無誣告之行為等語。經查，被告所提出之自訴內
    容係依自訴人陳明元、陳蔡秀美所張貼之大字報為據，業據自訴人等供述在卷，
    顯然其申告內容並非出於憑空造，或有何虛構事實之情形，被告所為既非全然
    無因，雖因缺乏積極證據致自訴人等未受訴追處罰，惟亦與誣告罪之構成要件有
    間，故被告所辯尚堪採信，此外復查無其他積極証據足資証明被告涉有前開犯行
    ，核之前揭規定及判例意旨所示，自應為無罪之諭知。
據上論斷，應依刑事訴訟法第三百四十三條、第三百零一條第一項前段，判決如主文
。
中      華      民      國      八十九    年    四      月      六      日
                                      台灣彰化地方法院刑事第二庭
                                          法      官  王  紋  瑩
右正本證明與原本無異。
如不服本判決，應於判決送達後十日內向本院提出上訴狀( 須附繕本 )。
告訴人或被害人對於判決如有不服具備理由請求檢察官上訴者，其上訴期間之計算係
以檢察官收受判決正本之日期為準。
                                          法院書記官  鄭  秀  鑾
中      華      民      國      八十九    年    四      月      十一    日


司法院資訊處製作；財團法人民間司法改革基金會備份。
